臺灣高等法院刑事判決
110年度上易字第1514號
上  訴  人  臺灣基隆地方檢察署檢察官
被      告  林德宗



選任辯護人  林富貴律師
上列上訴人因被告妨害自由案件，不服臺灣基隆地方法院109年
度易字第561號，中華民國110年2月9日第一審判決（起訴案號：
臺灣基隆地方檢察署109年度偵字第5407號），提起上訴，本院
判決如下：
    主  文
上訴駁回。
    理  由
一、公訴意旨略以：被告林德宗與告訴人陳𥛢霖皆為基隆市莆仙
    同鄉會(下稱同鄉會)第24屆理事，兩人於民國109年8 月15
    日12時許，在基隆市中正區信二路319號5樓北都大飯店內，
    因同鄉會經費問題發生爭執，被告竟基於恐嚇危害安全之犯
    意，於上開時、地，以臺語對告訴人大吼「不然你要怎樣」
    ，並作勢要揮拳毆打告訴人，但被在場其他同鄉會會員架開
    ，使告訴人心生畏懼，足生危害於其安全。因認被告涉犯刑
    法第305條之恐嚇危害安全罪嫌。
二、按犯罪事實應依證據認定之，無證據不得認定犯罪事實；不
    能證明被告犯罪或其行為不罰者應諭知無罪之判決。刑事訴
    訟法第154條第2項及第301條第1項分別定有明文。認定不利
    於被告之事實，應依積極證據，倘積極證據不足為不利於被
    告事實之認定時，即應為有利於被告之認定，自不必有何有
    利之證據。事實之認定應憑證據，如未能發現相當證據，或
    證據不足以證明，即不能以推測或擬制之方法，以為裁判基
    礎。而認定犯罪事實所憑之證據，包括直接證據與間接證據
    。無論直接或間接證據，其為訴訟上之證明，須於通常一般
    之人均不致有所懷疑，可得確信其為真實之程度者，始可據
    為有罪之認定（最高法院30年上字第816號、40年台上字第8
    6號、76年台上字第4986號判例意旨參照）。復按被害人與
    一般證人不同，其與被告處於絕對相反之立場，其陳述之目
    的，在使被告受刑事訴追處罰，內容未必完全真實，證明力
    自較一般證人之陳述薄弱。故被害人縱立於證人地位而為指
    證及陳述，且其指證、陳述無瑕疵可指，仍不得作為有罪判
    決之唯一依據，應調查其他證據以察其是否與事實相符，亦
    即仍須有補強證據以擔保其指證、陳述之真實性，始得採為
    斷罪之依據（最高法院94年度台上字第3326號判決意旨可參
    ）。
三、公訴意旨認被告涉犯上開恐嚇危害安全罪嫌，無非係以告訴
    人及證人柯榮山（下逕稱姓名）證述，為其主要論據。然被
    告堅詞否認有何上開犯行，被告辯稱：我只有說不然你要怎
    樣，但沒有作勢要揮拳要毆打告訴人等語（見本院卷第56、
    91頁），辯護人辯稱：證人劉雄濤、王志堅（下均逕稱姓名
    ）之證述可證被告雖有酒後失言，但無作勢揮拳毆打告訴人
    之動作，且事後告訴人還繼續用餐，又到被告那桌敬酒，並
    無心生畏懼等語（見本院卷第56、93頁）。
四、經查：
  ㈠被告、告訴人、劉雄濤、王志堅、柯榮山、證人溫玉葉（下
    均逕稱姓名）皆為同鄉會之成員，其等於109年8月15日12時
    許，在北都大飯店內，進行同鄉會之聚餐（席開4桌，其等
    之座位詳如告訴人手繪之現場位置圖），聚餐期間被告與告
    訴人就金牌啤酒是否需自費一事發生爭執，被告先於自身座
    位起身，以臺語對告訴人稱「不然你要怎樣」，遭其座位旁
    之人勸阻而坐下，然被告仍不服氣，於是再次起身走到告訴
    人之座位旁，欲與告訴人理論，而為劉雄濤在兩人中間阻擋
    、勸開，被告返回座位後，糾紛方結束等情，業經告訴人（
    見易561卷第71至76頁）、柯榮山（見偵5407卷第41至44頁
    ，易561卷第76至80頁）、劉雄濤（見易561卷第80至84頁）
    、王志堅（見易561卷第84至87頁）證述明確，並有聚餐照
    片1份、告訴人手繪之現場位置圖1紙在卷可稽（見易561卷
    第103至111頁），復為被告所不否認，此部分事實先堪認定
    。
  ㈡被告以前詞置辯，本案應審究之爭點為：案發時，被告有無
    作勢要揮拳毆打告訴人？告訴人是否因而心生畏懼？茲說明
    如下：
　⒈告訴人證稱：當天坐我這桌的長輩說要喝金牌啤酒，我就幫
    他們叫，後來身為理事長的王志堅說不能喝，我覺得這樣不
    對，大家都有交錢，以前可以喝，為何今天不能喝，我以為
    這樣就算了，但被告也站起來一直比一直罵，說衝三小，現
    在這樣不行嗎，動作很激烈，不過他旁邊的人拉住他叫他不
    要這樣，叫他坐下來，我旁邊的人也拉我說沒事，等我準備
    要坐下來吃飯時，被告又站起來罵第2次，還衝到我前面來
    高舉右拳作勢要打我，是劉雄濤拉住被告的右手肩膀阻止他
    ，我跟被告間就隔了劉雄濤1個人，跟我同桌的柯榮山也站
    起來跟被告說你不可以這樣，我就看著被告，一句話都沒有
    說，事後我有繼續吃，但忘記有沒有去敬酒，後來有提早走
    等語（見偵5407卷第42至43頁，易561卷第71至76頁）。
  ⒉柯榮山證稱：聚餐當天告訴人反應長輩要喝金牌啤酒，但理
    事長王志堅說不行，才有了衝突，被告第1次先大聲叫罵，
    我有大聲的跟他說，喝個酒吵吵鬧鬧這樣子好嗎，第2次被
    告直接衝過來我跟告訴人坐的這桌，我也有向被告說好了啦
    ，吃一頓飯大呼小叫做什麼，後來有兩個人出來阻止被告，
    我忘記是誰阻擋了，被告衝過來時告訴人也站起來好像是要
    吵架的樣子，且被告有舉右手握拳向前方伸手，我覺得被告
    是想要打架，我趕緊往旁邊閃。衝突結束後告訴人有把飯繼
    續吃完等語（見偵5407卷第41至44頁，易561卷第76至80頁
    ）。
  ⒊劉雄濤證稱：案發當天被告及告訴人因啤酒的問題吵架，被
    告第1次站起來對告訴人說不然你要怎樣，第2次被告又衝到
    告訴人桌邊理論，我站在他們兩人中間勸阻，但被告沒有任
    何揮拳或作勢揮拳的動作，告訴人站著看著被告，沒有什麼
    畏懼的樣子，柯榮山也生氣的說，這個會以後不參加了，後
    來我確認沒有繼續衝突就回座位，被告也自己走回座位，衝
    突結束後告訴人就繼續吃飯等語（見易561卷第80至84頁）
    。
  ⒋王志堅證稱：案發時被告及告訴人因啤酒的問題吵架，被告
    第1次站起來對告訴人說不然你要怎樣，告訴人也是站起來
    ，他們兩人互嗆，沒有什麼好話，第2次被告又衝到告訴人
    桌邊理論時，我在旁邊，告訴人及柯榮山都有站起來，被告
    與告訴人互嗆不然你是要怎樣之類的，好像有2、3個人勸開
    被告（其中1個是劉雄濤，其他人我不記得），被告沒有作
    勢毆打或高舉右拳；衝突結束後，被告被劉雄濤推著回原本
    的座位，告訴人回座吃飯，後來告訴人還有到我及被告坐的
    這桌敬酒，敬酒時也沒有發生衝突了等語（見易561卷第84
    至87頁）。
　⒌溫玉葉證稱：案發時，我坐被告隔壁桌，被告喝酒後講話比
    較大聲，有去找告訴人，跟告訴人快要爭執起來，被大家勸
    開、拉開，事發後告訴人吃一吃才離去等語（見本院卷第83
    至89頁）。
  ⒍告訴人指訴遭被告作勢要揮拳毆打等情，與在場之劉雄濤、
    王志堅、溫玉葉證述情節不符，雖柯榮山證稱：「有看到被
    告舉右手握拳向前方伸手」、「認為被告是想打架」等語，
    然柯榮山原證稱：「動作怎樣我沒注意，他衝過來好像要吵
    架」、「我認為他是要來吵架」、「我怕吵架」等語（見易
    561卷第77、78頁），足見被告當日之動作是否能演繹成作
    勢揮拳毆打，尚非無疑，柯榮山所證：「我認為被告是想打
    架」等語，應係柯榮山推測之詞，不足佐證告訴人之前揭指
    訴。況告訴人在案發後直視被告一句話都沒有說，並繼續吃
    飯沒有離開報警處理，業經告訴人證稱：「我有繼續吃」等
    語（見易561卷第76頁），核與前述所有在場證人之證詞相
    符，且告訴人在被告向其衝過去時之反應並非閃躲離開而是
    站起來與被告對峙，亦經柯榮山證稱：「我覺得告訴人站起
    來也是要吵架的樣子」（見易561卷第79頁）屬實，可見當
    時告訴人與被告兩方之勢屬劍拔弩張狀態，告訴人毫無示弱
    之舉，告訴人所指其因而心生畏懼云云，亦乏佐證。
五、則被告是否涉犯上開恐嚇危害安全犯行，仍有合理懷疑。從
    而，公訴意旨就所指被告上開犯行，所提證據尚存合理之懷
    疑，尚未達通常一般人均不致有所懷疑，而得以確信其為真
    實之程度，此外，復查無其他積極證據足認被告涉有上開犯
    行，自難以公訴意旨所指恐嚇危害安全罪責加以相繩，揆諸
    前揭規定及說明，應認公訴意旨所指被告之恐嚇危害安全犯
    行，尚屬無法證明，依法自應為被告無罪之諭知。
六、上訴駁回之理由
  ㈠原審同此認定，以被告犯罪不能證明，諭知被告無罪之判決
    ，核無不合。
  ㈡檢察官上訴意旨略以：王志堅證稱「劉雄濤推被告回到被告
    原來的座位」（見易561卷第87頁），劉雄濤證稱「柯榮山
    生氣說這個會以後不參加了，我不答腔就回座位，被告就走
    回自己座位。（問：被告是否有人拉開他？）這我就沒有看
    到，我確認沒有衝突」（見易561卷第83頁），就本案核心
    問題「被告衝至告訴人座位旁，是否因有舉拳動作而為他人
    拉開，亦或全無肢體動作即結束爭端」不符，且以案發前被
    告先在自己餐桌上對告訴人喝斥「不然你要怎樣」，經其妻
    出言相勸後被告坐下，被告坐下後又衝向告訴人所坐之餐桌
    ，始肇生本案。苟被告僅意在口角，何須衝至告訴人餐桌？
    苟雙方均僅出言口角，旁人何須出手施以強制力推拉被告離
    開？苟當時被告確未舉拳作勢，劉雄濤何須推被告回原來座
    位（此點為告訴人、柯榮山、王志堅一致供明，被告亦供稱
    確有被旁人拉開）？苟劉雄濤非出於迴護被告之意，何以竟
    否認曾以強制力將被告推回原位之事？原審未察，遽為被告
    無罪之判決，實有違誤。
  ㈢經查，告訴人指訴就有無遭被告作勢要揮拳毆打已難盡信，
    且案發後告訴人並未因而心生畏懼等情，業經說明如前，衡
    情，案發時被告已飲酒，其衝至告訴人餐桌非無可能係於口
    角，況縱使案發後被告遭人強推回座位，亦可能為在場之人
    為阻止因被告酒後失態、失言，並不必然即得反證被告先前
    有何作勢揮拳等恐嚇危害安全之舉，從而，本案依公訴人所
    提事證，尚不足使所指被告有恐嚇危害安全犯行達於無所懷
    疑而得確信為真實之程度，自不得以該罪名加以相繩。檢察
    官執前詞提起上訴，指摘原判決不當，為無理由，應予駁回
    。
據上論斷，應依刑事訴訟法第368條，判決如主文。
本案經檢察官陳映蓁、吳欣恩提起公訴，檢察官張長樹提起上訴
，檢察官羅松芳到庭執行職務。
中　　華　　民　　國　　110 　年　　11　　月　　30　　日
　　　　　　　　　刑事第十二庭  審判長法　官  陳如玲
                                      法　官  魏俊明 
                                      法　官  蔡如惠
以上正本證明與原本無異。
不得上訴。
                                      書記官  宗志強
中　　華　　民　　國　　110 　年　　11　　月　　30　　日